臺灣高等法院刑事裁定　　　　　　　　 94年度交抗字第959號
抗告人
即受處分人　甲○○
上列抗告人因違反道路交通管理處罰條例案件，不服台灣台北地
方法院，中華民國94年11月28日所為之裁定（94年度交聲字第
856 號），提起抗告，本院裁定如下：
    主  文
抗告駁回。
    理  由
一、按高速公路交通管制規則第五條規定：汽車行駛高速公路應
    依速限標誌指示。又按汽車行駛於高速公路或設站管制之道
    路，而不遵管制之規定者，處汽車駕駛人新臺幣（下同）三
    千元以上六千元以下罰鍰，道路交通管理處罰條例第三十三
    條第一項定有明文。而汽車駕駛人駕駛汽車違反道路交通管
    理處罰條例第三十三條規定者，除應依該條處罰鍰外，並予
    記違規點數一點，道路交通管理處罰條例第六十三條第一項
    第一款亦有明文。另汽車駕駛人在道路超速行駛，為警當場
    攔停者，處罰機關固應對汽車之駕駛人為處罰，惟若舉發機
    關並非當場對該部汽車攔停，而係依違反道路交通管理處罰
    條例第七條之二第一項第六款規定，以科學儀器取得違規證
    據資料（如照相機或測速器）逕行舉發者，此際舉發機關只
    能依上開處罰條例第七條之二第二項規定於查明汽車所有人
    姓名或名稱、住址後，掣單舉發處罰之，而如經舉發之汽車
    所有人在舉發通知單之應到案日期前到案，並告知處罰機關
    該名超速駕駛之汽車違規駕駛人姓名、身分證統一編號及住
    址者，處罰機關應即依違反道路交通管理事件統一裁罰基準
    及處理細則第二十四條規定處罰該名違規駕駛人。
二、本件抗告人即受處分人甲○○駕駛車號ＨＺ－０六二七號自
    小客車於民國九十四年五月二十五日零時五十分許，行經國
    道十號公路東向十四點七公里處，該路段最高速限時速八十
    公里，竟以時速一百零一公里之速度駕駛，超速二十一公里
    ，經內政部警政署國道公路警察局第五警察隊（下稱舉發機
    關）以電腦雷達自動照相測速器測得超速，認為抗告人有違
    反前揭道路交通管理處罰條例第三十三條第一項規定之行為
    ，逕行掣發九十四年六月二十四日公警局交字第ＺＥＡ０二
    四七五一號舉發違反道路交通管理事件通知單予以舉發，嗣
    抗告人於應到案日期前到案，經原處分機關函請舉發機關調
    查結果，仍認抗告人有上開違規行為，原處分機關乃依前揭
    道路交通管理處罰條例第三十三條第一項及違反道路交通管
    理事件統一裁罰基準表等規定，於九十四年九月六日以北市
    裁三字第裁二二－ＺＥＡ０二四七五一號裁決書裁處三千元
    罰鍰，且依同條例第六十三條第一項第一款（漏列第一款）
    規定並予記抗告人違規點數一點等情，有經以電腦雷達自動
    照相測速器測得之違規照片一張在卷可稽，並為抗告人所不
    否認，抗告人有違反上述規定，超速行駛之事實，足以認定
    。
三、抗告人雖辯稱：「舉發當時現場一片漆黑，路旁路燈皆未開
    啟，伊單是注視前方路燈即已來不及，更無暇分辨該路段時
    速限制為何」云云，惟查國道十號東向高速公路上分別在八
    點二七二公里處、十三點三三零公里處、十四點三五零公里
    處設有速限標誌牌，亦有在十四點零八零公里處設有「前有
    測速照相」之標誌牌，且上開標誌牌面均為國家標準CNS
    4345 一級品反光紙製作，夜間反光效果良好等情，有內政
    部警政署國道公路警察局第五警察隊九十四年十一月十六日
    公警五交字第０九四０五七一三五三號函及交通部臺灣區○
    道○○○路局南區工程處九十四年十一月十一日南工字第０
    九四０００九九八二號函分別檢附上開速限標誌牌設置地點
    於日間及夜間僅以車燈照射下所拍攝之照片共十五張可稽，
    足證舉發地點設置之速限標誌牌不僅於日間可清楚辨識，其
    於夜間反光效果亦相當良好，故於夜間一般車燈照射下更為
    清晰，駕駛人應能清楚識讀該路段時速限制。抗告人上開所
    辯，自難採信。
四、抗告人雖又以不知該路段為高速公路等詞為辯，然駕駛人於
    考領駕駛執照時，業經筆試通過，於筆試時，當已知何者為
    省道、縣道、國道，何況高速公路係封閉式道路，無紅綠燈
    之設置，抗告人所辯已難採信，而市區道路之最高時速速限
    為五十公里、郊外道路最高時速速限亦僅為六十公里，此為
    一般汽車駕駛人所熟知之事，而抗告人經警舉發超速之時速
    竟為一百零一公里，實已超過一般道路之速限甚多，實難以
    不知該路段為已通行之高速公路云云為辯。況抗告人自陳：
    現場一片漆黑單注視前面路況就來不及云云，若抗告人確實
    對路況不熟悉，衡情更應減速慢行為是，豈有以高達一百零
    一公里時速呼嘯而過之理？抗告人上開所辯，要屬事後卸責
    之詞，不足採信。
五、綜上所述，原法院因而以抗告人確有於前揭時、地駕駛前開
    車號自小客車於高速公路超速行駛之違規行為，認原處分機
    關依前揭道路交通管理處罰條例第三十三條第一項及違反道
    路交通管理事件統一裁罰基準表等規定，於九十四年九月六
    日以北市裁三字第裁二二－ＺＥＡ０二四七五一號裁決書裁
    處三千元罰鍰，且依同條例第六十三條第一項第一款（漏列
    第一款）規定並予記抗告人違規點數一點，核無違誤，而駁
    回抗告人之異議，並無不當。抗告意旨仍執前詞為辯，為無
    理由，應予駁回。
據上論結，應依道路交通案件處理辦法第26條、刑事訴訟法第41
2條，裁定如主文。
中　　華　　民　　國　　94　　年　　12　　月　　26　　日
　　　　　　　　　刑事第九庭    審判長法　官  陳祐治
　　　　　　　　　　　　　　　　　　  法　官  王炳梁
　　　　　　　　　　　　　　　　　　  法　官  莊謙崇
以上正本證明與原本無異。
不得再抗告。
                                      書記官  丁淑蘭
中　　華　　民　　國　　94　　年　　12　　月　　27　　日
